【裁判字號】    96,花易,55
【裁判日期】    970215
【裁判案由】    違反毒品危害防制條例
【裁判全文】
臺灣花蓮地方法院刑事判決              96年度花易字第55號
公  訴  人  臺灣花蓮地方法院檢察署檢察官
被      告  甲○○
                      7號
上列被告因違反毒品危害防制條例案件，經檢察官聲請簡易判決
處刑（96年度毒偵字第653號、96年度偵字第3959 號），本院花
蓮簡易庭認有刑事訴訟法第451條之1第4 項但書之情形，不宜以
簡易判決處刑，改由本院依刑事訴訟法第284條之1之規定，獨任
進行通常程序審理，判決如下：
    主  文
本件公訴不受理。
    理  由
一、公訴意旨略以：被告甲○○於民國87年間因施用毒品案件，
    經觀察、勒戒後，認無繼續施用毒品之傾向，於87年11月24
    日釋放出所，並經檢察官為不起訴處分確定，其又於上開觀
    察、勒戒執行完畢釋放後之5年內即91 年間再犯施用毒品案
    件，經法院定送觀察、勒戒後，認有繼續施用毒品之傾向，
    除送強制戒治外，並經臺灣花蓮地方法院判處有期徒刑6 月
    。其於94年間又因犯誣告罪，經法院判處有期徒刑3 月確定
    ，嗣於96年3 月10日執行完畢。詎其仍不知悔改，復基於施
    用第二級毒品安非他命之犯意，於96年8 月13日晚上，在花
    蓮縣吉安鄉○○路○段185巷27號住處，非法施用第二級毒品
    安非他命，嗣於96年8 月16日為警持搜索票至上開處所搜索
    ，並扣得安非他命吸食器1 組，再經警對其採尿送驗後，結
    果呈甲基安非他命陽性反應，因認被告涉犯毒品危害防制條
    例第10條第2項之施用第二級毒品罪嫌。
二、按起訴之程序違背規定，應諭知不受理之判決，並得不經言
    詞辯論為之，刑事訴訟法第303條第1款、第307 條分別定有
    明文。又犯毒品危害防制條例第10條之罪者，檢察官應聲請
    法院裁定，令被告入勒戒處所觀察、勒戒，其期間不得逾2
    月，而觀察、勒戒後，檢察官依據勒戒處所之陳報，認受觀
    察、勒戒人無繼續施用毒品傾向者，應即釋放，並為不起訴
    之處分；認受觀察、勒戒人有繼續施用毒品傾向者，檢察官
    應聲請法院裁定令入戒治處所強制戒治，其期間為6 個月以
    上，至無繼續強制戒治之必要為止，但最長不得逾1 年。而
    為觀察、勒戒或強制戒治執行完畢釋放後，5年後再犯第10
    條之罪者，應由檢察官聲請法院裁定，令被告入勒戒處所觀
    察、勒戒，至於觀察、勒戒或強制戒治執行完畢釋放後，5
    年內再犯施用毒品之罪者，檢察官應依法追訴，毒品危害防
    制條例第20條、第23條第2 項分別定有明文。前開規定依施
    用第一、二級毒品者之犯次為「初犯」、「5 年內再犯」或
    「5 年後再犯」，異其刑事處遇程序，規定「初犯」者，經
    觀察、勒戒或強制戒治後，應為不起訴處分或不付審理之裁
    定，亦即以觀察、勒戒或強制戒治之保安處分代替刑事訴追
    ；經觀察、勒戒或強制戒治執行完畢釋放後「5 年內再犯」
    者，依法追訴或裁定交付審理；至於經觀察、勒戒或強制戒
    治執行完畢釋放後「5 年後再犯」者，亦適用「初犯」以保
    安處分代替刑事訴追之程序。其立法理由謂因施用第一級或
    第二級毒品者具「病患性犯人」之特質，故對「初犯」者，
    送觀察、勒戒，戒除其身癮，或進一步施以強制戒治，戒除
    其心癮；經觀察、勒戒或強制戒治執行完畢釋放後「5 年後
    再犯」者，因前所實施之觀察、勒戒或強制戒治已收5 年之
    遮斷效，足以遮斷其施用毒品之毒癮，故仍適用「初犯」以
    保安處分代替刑事訴追之程序。至經觀察、勒戒或強制戒治
    執行完畢釋放後「5 年內再犯」者，因其再犯率甚高，原實
    施之觀察、勒戒及強制戒治既已無法收其實效，爰依法追訴
    或裁定交付審理。故施用第一、二級毒品者，除曾經觀察、
    勒戒或強制戒治執行完畢後5 年內再犯之情形外，均仍得適
    用以保安處分代替刑事訴追程序之規定，並不限於初犯施用
    毒品者。則初犯施用毒品罪後，於5 年內第二次再犯，因時
    值毒品危害防制條例修正前，經依修正前舊法追訴處罰同時
    並施以強制戒治，嗣於該條例修正公布並施行後，始第三次
    （或第三次以上）再犯，且其行為時距第二次再犯而經觀察
    、勒戒或強制戒治執行完畢釋放時之間隔已滿5 年者，依其
    第二次再犯經保安處分執行完畢釋放後5 年內未曾再犯之情
    形以觀，核與初犯經保安處分執行完畢釋放後「5 年內再犯
    」者，其再犯率高，原實施之觀察、勒戒及強制戒治已無法
    收其實效之情形則迥不相侔，而與「5年後再犯」者，已收5
    年遮斷效之情形相同；本於上開對具治療成效之病患性毒品
    犯，期能藉由強制治療之保安處分戒除其身、心癮之立法本
    旨，自應認與5 年後再犯之情形相同，仍適用以保安處分代
    替刑事訴追之規定（最高法院96年度臺非字第123 號判決參
    照）。
三、經查：
（一）被告確有於96年8 月13日晚間某時，在上開處所非法施用
      第二級毒品安非他命之事實，業據被告於警詢、偵查中供
      認不諱，且被告被查獲時所採尿液經送驗結果，確呈甲基
      安非他命陽性反應，亦有慈濟大學濫用藥物檢驗中心檢驗
      總表、偵辦毒品案件涉嫌人尿液檢體採集送驗紀錄表各1
      份附卷可稽，復有被告所有之安非他命吸食器1 組扣案可
      證，被告自白核與事實相符，自堪採為對其不利之認定；
      被告於上開時、地非法施用第二級毒品安非他命之犯行，
      事證已臻明確，堪以認定。
（二）然被告前因施用毒品案件，經本院以87年度毒聲字第190
      號裁定送勒戒處所觀察、勒戒後，認無繼續施用毒品之傾
      向，而於87年11月24日釋放出所，並經臺灣花蓮地方法院
      檢察署檢察官以87年度偵字第3147號為不起訴處分確定，
      被告又於上開觀察、勒戒執行完畢釋放後5年內，於89 年
      間再因施用毒品案件，經本院以89年度毒聲字第1073號裁
      定送勒戒處所觀察、勒戒後，因認有繼續施用毒品之傾向
      ，經本院以89年度毒聲字第1313號裁定令入戒治處所施以
      強制戒治，並由本院以90年度花簡字第56號判決判處有期
      徒刑6月確定，嗣其強制戒治執行滿3月後，經戒治處所認
      無繼續戒治之必要，經本院於90年7 月19日以90年度毒聲
      字第621 號裁定停止戒治，所餘戒治期間付保護管束，並
      於90年8月7日釋放出所，保護管束期間迄於90年12月27日
      期滿未經撤銷，視為強制戒治執行完畢等情，有臺灣高等
      法院被告前案紀錄表存卷可查。
（三）是被告前經執行觀察、勒戒及強制戒治後，最後1 次係經
      本院裁定停止戒治，所餘戒治期間付保護管束，於90年8
      月7日釋放出所，保護管束期間迄90年12 月27日期滿未經
      撤銷，視為強制戒治執行完畢，揆諸前揭說明，如被告自
      90年12月27日起算5 年內，再犯施用毒品之罪，即應依上
      開規定，依法追訴處罰，然本件被告施用毒品之時間係在
      96年8月13日晚上某時，距其最後1次強制戒治執行完畢之
      時間已超過5 年，且於該段時間中，被告並未再犯施用毒
      品之罪，此有臺灣高等法院被告前案紀錄表附卷可稽，參
      酌前開所述，堪認前所實施之觀察、勒戒或強制戒治已足
      以遮斷被告施用毒品之毒癮，為期自新及協助被告斷除毒
      癮，檢察官應就被告此次施用毒品之犯行聲請法院裁定，
      令被告入勒戒處所觀察、勒戒，是本件檢察官向本院聲請
      簡易判決處刑，其起訴之程序違背規定，爰不經言詞辯論
      ，諭知不受理之判決。
據上論斷，應依刑事訴訟法第303條第1 款、第307條，判決如主
文。
中    華    民    國    97    年    2     月    15    日
                  刑事第三庭    法  官  許乃文
上列正本證明與原本無異。
如對本裁定不服，應於送達後5日內，向本院提出抗告狀（應抄
附繕本）。
中    華    民    國    97    年    2     月    15    日
                                書記官


司法院資訊處製作；財團法人民間司法改革基金會備份。
